臺灣雲林地方法院刑事判決
110年度易緝字第4號
公  訴  人  臺灣雲林地方檢察署檢察官
被      告  葉訓誌

                    籍設雲林縣○○市○○路000號0樓（已法拍）

上列被告因侵占案件，經檢察官提起公訴（108年度偵緝字第268
號），被告於準備程序就被訴事實為有罪之陳述，經本院合議庭
裁定由受命法官獨任行簡式審判程序，判決如下：
    主    文
葉訓誌意圖為自己不法之所有，而侵占對於業務上所持有之物，
處有期徒刑柒月。
未扣案之犯罪所得新臺幣貳拾捌萬陸仟柒佰元沒收，於全部或一
部不能沒收或不宜執行沒收時，追徵其價額。
    事    實
一、葉訓誌於民國107年6月間係任職於京城銀行擔任理財專員，
    為從事代客戶理財業務之人，其於107年6月7日晚間8時許，
    至客戶陳麗惠位於雲林縣○○市○○路000號住處，向陳麗惠表
    示擬代為購買京城銀行股票，陳麗惠同意後即當場交付現金
    新臺幣286,700元給葉訓誌。詎葉訓誌收取陳麗惠交付之上
    開現金後，隨即因其自己投資之避險基金虧損，竟意圖為自
    己不法之所有，基於業務侵占之犯意，將其所持有陳麗惠所
    交付之上開現金以變易持有為所有之意思予以侵占入己，用
    以自己購買避險基金。嗣陳麗惠於107年10月間得知葉訓誌
    已經離職，也無法與葉訓誌取得聯繫，發覺有異，乃報警處
    理，為警循線查悉上情。
二、案經陳麗惠訴由雲林縣警察局斗六分局報告臺灣雲林地方檢
    察署檢察官偵查起訴。
    理    由
一、被告葉訓誌所犯係死刑、無期徒刑、最輕本刑為3年以上有
    期徒刑以外之罪，其於準備程序就前揭被訴事實為有罪之陳
    述，經受命法官告知簡式審判程序之旨，並聽取其與公訴人
    之意見後，本院合議庭認無不得或不宜改依簡式審判程序進
    行之情事，依刑事訴訟法第273條之1第1項、第284條之1規
    定，裁定由受命法官獨任進行簡式審判程序，合先敘明。
二、上開犯罪事實，業據被告於警詢、偵查中、本院訊問程序、
    準備程序及審理時均坦承不諱，核與證人即告訴人陳麗惠於
    警詢、偵訊時證述之被害情節大致相符，並指認被告在案，
    有指認犯罪嫌疑人紀錄表附卷可參（偵卷第4至9頁、第23頁
    、第49頁及反面；偵緝卷第41至45頁），復有被告之京城銀
    行斗六分行理財副理名片（偵卷第29頁）、相片影像資料查
    詢結果（偵卷第33頁）、京城商業銀行股份有限公司109年1
    1月2日京城人資字第1090008086號函暨被告之職務證明書（
    本院易卷第53至55頁）、告訴人之雲林縣斗六市農會存摺正
    反面影本暨存摺內頁明細（偵卷第15至17頁）、合作金庫銀
    行斗六分行存摺正反面影本暨內頁明細（偵卷第19至21頁)
    、京城銀行斗六分行存摺正反面影本暨內頁明細（偵卷第11
    至13頁)、京城商業銀行斗六分行108年12月4日(108）京城
    斗六分字第0190號函暨客戶存提紀錄單（偵緝卷第31至35頁
    ）在卷可憑，足認被告上開自白核與事實相符，應可採信。
    是本案事證明確，被告上開業務侵占之犯行，已可認定，應
    依法論科。
三、論罪科刑：
  ㈠被告行為後，刑法第336條第2項業於108年12月25日修正公布
    ，並於108年12月27日生效施行。修正前刑法第336條第2項
    得併科之罰金刑數額為「3,000元以下」，並須依刑法施行
    法第1條之1第2項前段之規定換算，將所定數額提高30倍，
    而修正後刑法第336條第2項得併科之罰金刑數額則將以上開
    換算標準換算後之金額即9萬元明定於條文中，是該條文之
    構成要件及法定刑均無變更，並無法律變更之情事，毋庸為
    新舊法之比較，應逕適用裁判時之法律即修正後刑法第336
    條第2項之規定論處。
  ㈡按刑法上之侵占罪，以行為人如依法律或契約上之原因而持
    有，並將其持有中之財物侵占入己，即成立侵占罪。且侵占
    罪係即成犯，以意圖為自己或第三人不法之所有，而擅自處
    分自己所持有之他人所有物，即變更持有之意為不法所有之
    意，為其構成要件。次按刑法第336條第2項之業務侵占罪，
    以意圖為自己或第三人不法之所有，而擅自處分因業務上所
    持有之物為要件；即以因執行業務而持有他人之物為前提，
    必行為人先合法持有他人之物，而於持有狀態繼續中，擅自
    處分，或易持有為所有之意思，而逕為所有人之行為（參最
    高法院47年台上字第1390號、90年台上字第1114號、95年台
    上字第4489號判決意旨）。被告於執行業務期間，利用職務
    之便，將自客戶取得本來要替客戶投資之款項，易持有為所
    有之意思，而侵占入己，核其所為，係犯刑法第336條第2項
    之業務侵占罪。
  ㈢爰審酌被告無前科紀錄，有臺灣高等法院被告前案紀錄表在
    卷可查，其因自己投資虧損，竟利用職務之便將其所持有告
    訴人之現金據為己有，辜負告訴人對其之信賴，造成告訴人
    受有財產上損失，實在很不可取，衡以其侵占金額為286,70
    0元，雖有與告訴人和解之意願，並表示願意分期償還告訴
    人，但告訴人表示：我年紀已大，身體不好，怕遙遙無期，
    希望被告一次償還等語（偵緝卷第45頁），故被告迄今未能
    與告訴人成立和解，以賠償告訴人之損失（本院易緝卷第12
    7頁），另考量被告犯後始終坦承犯行，具有悔意之心，酌
    以被告自承為大學畢業之教育程度，目前打零工維生，時薪
    160元，之前的戶籍地房屋已經被法拍，離婚，與前妻育有1
    名子女，現由前妻照顧及負擔扶養費，母親已經過世，家中
    有父親、2個姐姐、1個妹妹（均與被告斷絕聯繫）之家庭狀
    況（本院易緝卷第128、129、130頁），暨其犯罪之動機、
    目的及手段等一切情狀，量處如主文所示之刑。
四、沒收部分：
　　按「犯罪所得，屬於犯罪行為人者，沒收之，於全部或一部
    不能沒收或不宜執行沒收時，追徵其價額」，刑法第38條之
    1 第1 項前段、第3 項分別定有明文。經查，被告犯本案業
    務侵占罪所侵吞之犯罪所得為286,700元，被告迄今尚未將
    該筆款項歸還給告訴人（本院易緝卷第127頁），是被告未
    據扣案之本案犯罪所得為286,700元，應依刑法第38條之1第
    1項前段之規定宣告沒收，並於全部或一部不能沒收或不宜
    執行沒收時，依同條第3項之規定追徵其價額。又關於犯罪
    所得之所有權，於本判決確定時移轉為國家所有，然第三人
    對沒收標的之權利或因犯罪而得行使之債權均不受影響（刑
    法第38條之3第1項、第2項規定），且依105年7月1日施行之
    刑事訴訟法第473條第1項規定，沒收物、追徵財產，於本判
    決確定後1年內，由權利人聲請發還者，或因犯罪而得行使
    債權請求權之人已取得執行名義者聲請給付，除應破毀或廢
    棄者外，檢察官應發還或給付之；其已變價者，應給與變價
    所得之價金，附此敘明。
五、應依刑事訴訟法第273條之1第1項、第299條第1項前段，第3
    36條第2項、第38條之1第1項前段、第3項，刑法施行法第1
    條之1第1項，判決如主文。
本案經檢察官施家榮提起公訴，檢察官蕭仕庸到庭執行職務。
中　　華　　民　　國　　110 　年　　6 　　月　　3 　　日
                  刑事第六庭    法　官  陳雅琪
以上正本證明與原本無異。
如不服本判決應於收受判決後20日內向本院提出上訴書狀，並應
敘述具體理由；其未敘述上訴理由者，應於上訴期間屆滿後20日
內向本院補提理由書（均須按他造當事人之人數附繕本）。「切
勿逕送上級法院」。
                                 書記官  林家莉
中　　華　　民　　國　　110 　年　　6 　　月　　3 　　日
附錄本判決論罪科刑法條全文：
中華民國刑法第336條
對於公務上或因公益所持有之物，犯前條第1項之罪者，處1年以
上7年以下有期徒刑，得併科15萬元以下罰金。
對於業務上所持有之物，犯前條第1項之罪者，處6月以上5年以
下有期徒刑，得併科9萬元以下罰金。
前二項之未遂犯罰之。